臺灣臺中地方法院刑事判決
111年度訴字第1608號
公  訴  人  臺灣臺中地方檢察署檢察官
被      告  關維侊



選任辯護人  張績寶律師
上列被告因違反槍砲彈藥刀械管制條例案件，經檢察官提起公訴
（111年度偵字第18312號），本院判決如下：
    主    文
關維侊犯槍砲彈藥刀械管制條例第八條第四項之非法持有非制式
獵槍罪，處有期徒刑壹年捌月，併科罰金新臺幣伍萬元，罰金如
易服勞役，以新臺幣壹仟元折算壹日。緩刑肆年，並應向公庫支
付新臺幣肆萬元。扣案如附表編號1至4所示之物，均沒收。
    犯罪事實
一、關維侊明知可發射子彈具有殺傷力之非制式獵槍及公告為槍
    砲主要組成零件之槍機，分屬槍砲彈藥刀械管制條例第4條
    第1項第1款、第2項所管制之物品，未經主管機關許可不得
    持有，竟基於非法持有非制式獵槍及槍砲主要組成零件之犯
    意，於民國110年5、6月間之某日，在其位在臺中市○○區○○○
    街000巷0號居所內，使用網際網路連結至露天拍賣網站（下
    稱露天拍賣），分別向某露天拍賣賣家甲，以新臺幣（下同
    ）約19,000元之價格，購得如附表編號1所示之非制式獵槍1
    枝（槍枝管制編號0000000000），再向另名露天拍賣賣家乙
    ，以每個槍機約1千多元之價格，購得如附表編號2、3、4所
    示之CAM870二代槍機1個、CAM870三代槍機3個等槍砲主要組
    成零件（另同時購買如附表編號5所示非屬槍砲、彈藥主要
    組成零件之CAM870彈殼9顆），並均置放於上開居所，而非
    法持有之。嗣經員警於111年4月13日13時54分許（起訴書誤
    載為12時59分許，應予更正），持本院所核發之搜索票前往
    關維侊上開居所執行搜索，當場扣得如附表編號1至4所示之
    物，而查悉上情。
二、案經臺中市政府警察局刑事警察大隊報告臺灣臺中地方檢察
    署檢察官偵查起訴。
    理    由
一、證據能力部分：
    按被告以外之人於審判外之言詞或書面陳述，除法律有規定
    者外，不得作為證據，刑事訴訟法第159條固定有明文，惟
    被告以外之人於審判外之陳述，雖不符同法第159條之1至之
    4規定，而經當事人於審判程序同意作為證據，法院審酌該
    言詞陳述或書面陳述作成時之情況，認為適當者，亦得為證
    據；又當事人、代理人或辯護人於法院調查證據時，知有第
    159條第1項不得為證據之情形，而未於言詞辯論終結前聲明
    異議者，視為有前項之同意，同法第159條之5亦定有明文。
    其立法意旨在於傳聞證據未經當事人之反對詰問予以核實，
    原則上先予排除，惟若當事人已放棄詰問或未聲明異議，基
    於證據資料愈豐富，愈有助於真實發現之理念，且強化言詞
    辯論原則，法院自可承認該傳聞證據例外擁有證據能力。經
    查，本案判決所引用之供述證據（含言詞及書面陳述），被
    告關維侊（下稱被告）及其辯護人於本院準備程序時均表示
    同意有證據能力等語（見本院卷第48頁），且檢察官、被告
    及其辯護人於本院審理中調查證據時，亦均未於言詞辯論終
    結前聲明異議（見本院卷第117至121頁），且本院審認上開
    證據作成時之情況，應無違法取證或不當情事，與本案待證
    事實間復具有相當之關聯性，以之作為證據應屬適當，依刑
    事訴訟法第159條之5規定，自有證據能力。
二、認定犯罪事實所憑之證據及理由：
    上開犯罪事實，業據被告迭於警詢、偵訊、本院準備程序及
    審理時均坦承不諱（見臺灣臺中地方檢察署111年度偵字第1
    8312號卷【下稱偵卷】第19至23頁、第81至83頁、本院卷第
    47頁、第122頁)，並有本院111年聲搜字第568號搜索票（見
    偵卷第25頁）、臺中市政府警察局刑事警察大隊111年4月13
    日搜索扣押筆錄及扣押物品目錄表（見偵卷第27至31頁）、
    臺中市政府警察局槍枝性能檢測報告表及槍枝性能檢測照片
    （見偵卷第43至52頁）、現場蒐證照片（見偵卷第53至56頁
    ）、搜索現場地圖（見偵卷第57頁）、內政部警政署刑事警
    察局111年6月15日刑鑑字第1110046724號鑑定書（見偵卷第
    113至117頁）、內政部警政署106年3月6日警署刑偵字第106
    0001318號函、內政部106年2月14日內授警字第1060870398
    號函（見本院111年度聲搜字第568號卷第133、135頁）、內
    政部（86）台內警字第0000000號公告（見本院卷第21至23
    頁）等在卷可憑，且有扣案如附表編號1至4所示之物為佐，
    是被告上開任意性自白，核與事實相符，應堪採信。本案事
    證明確，被告上開非法持有非制式獵槍及槍砲主要組成零件
    等犯行均堪認定，俱應依法論科。
三、論罪科刑：
  ㈠核被告所為，係犯槍砲彈藥刀械管制條例第8條第4項之非法
    持有非制式獵槍罪及同條例第13條第4項之非法持有槍砲主
    要組成零件罪。
  ㈡按槍砲彈藥刀械管制條例所稱非法持有、寄藏槍、彈罪屬行
    為繼續之繼續犯，非狀態之繼續，其持有、寄藏自最初著手
    至查獲為止，犯罪行為均在繼續中（最高法院109年度台上
    字第1024號判決意旨參照）。查被告自取得如附表編號1至4
    所示之非制式獵槍及槍機之時起至111年4月13日遭警查獲時
    止，非法持有非制式獵槍及槍砲主要組成零件等行為，均係
    持有行為之繼續，為繼續犯，均應論以繼續犯之一罪。
  ㈢又按非法持有槍砲彈藥刀械等違禁物，所侵害者為社會法益
    ，如持有之客體種類相同（同為手槍，或同為子彈者），縱
    令持有之客體有數個（如數支手槍、數顆子彈），仍為單純
    一罪，不發生想像競合犯之問題；若持有二不相同種類之客
    體（如同時地持有手槍及子彈，或同時地持有槍砲彈藥刀械
    管制條例所定不同條項之槍枝），則為一行為觸犯數罪名之
    想像競合犯（最高法院97年度台上字第3556號、96年度台上
    字第6417號判決意旨參照）。經查：
　⒈被告同時持有如附表編號2至4所示槍機，所侵害者同為社會
    法益，且同時持有之客體種類相同，縱使數量不止一個，仍
    為單純一罪，僅成立單一之非法持有槍砲主要組成零件罪。
  ⒉被告係以一持有行為，同時持有如附表編號1至4所示之非制
    式獵槍及槍機，其係以一行為同時觸犯上開數罪名，為想像
    競合犯，應依刑法第55條前段規定，從一重之非法持有非制
    式獵槍罪處斷。
  ㈣刑之減輕：
　　按犯罪之情狀顯可憫恕，認科以最低度刑仍嫌過重者，得酌
    量減輕其刑，刑法第59條定有明文。考其立法意旨，科刑時
    原即應依同法第57條規定審酌一切情狀，尤應注意該條各款
    所列事項，以為量刑標準，刑法第59條所謂「犯罪之情狀顯
    可憫恕」，自係指裁判者審酌第57條各款所列事項以及其他
    一切與犯罪有關之情狀之結果，認其犯罪足堪憫恕者而言，
    即必於審酌一切之犯罪情狀，在客觀上顯然足以引起一般同
    情，認為縱予宣告法定最低刑度猶嫌過重者，始有其適用（
    最高法院38年台上字第16號、45年台上字第1165號、51年台
    上字第899號判例可資參照）。查槍砲彈藥刀械管制條例第8
    條第4項非法持有非制式獵槍罪之法定刑為「3年以上10年以
    下有期徒刑，併科新臺幣700萬元以下罰金」，然同為非法
    持有槍枝之人，其原因動機不一，犯罪情節未必盡同，或有
    犯罪集團、黑道份子為擁槍自重而持有槍枝者，或有為供從
    事其他犯罪使用而持有槍枝者，亦有因特殊傳統文化而持有
    槍枝者，甚或有因其他因素而偶然、短暫持有槍枝者，其持
    有槍枝之行為所造成危害社會之程度自屬有異，但法律科處
    此類犯罪，所設法定最低本刑則屬相同，殊難謂為非重，自
    非不可依被告客觀之犯行與其主觀之惡性二者加以考量其情
    狀，是否有可憫恕之處，適用刑法第59條之規定酌量減輕其
    刑，期使個案裁判之量刑，能斟酌至當，符合罪刑相當原則
    及比例、平等原則。本院審酌被告持有如附表1至4所示之非
    制式獵槍及槍機等犯行雖屬可議，然念及被告持有之原因既
    在收藏，非係供從事其他不法犯行使用而持有之，且數量尚
    非甚鉅，是其行為與持有槍枝以擁槍自重或據以從事其他犯
    行之徒顯然有別，對社會造成之危害尚無從相提並論，則以
    被告犯罪情節而論，其惡性尚非重大難赦。從而，被告所犯
    槍砲彈藥刀械管制條例第8條第4項之非法持有非制式獵槍罪
    ，在別無法定減刑事由下，縱科以最低度刑，其結果仍有情
    輕法重、過於嚴苛之嫌，在客觀上足以引起一般人之同情，
    而有堪可憫恕之處，爰依刑法第59條規定，予以酌量減輕其
    刑。
  ㈤爰審酌被告非法持有非制式獵槍及槍砲主要組成零件，對社
    會治安之威脅非輕，亦對他人之生命、身體構成潛在危險，
    惟其於持有期間未將上開非制式獵槍及槍砲主要組成零件供
    非法使用，未造成實際之人命傷亡及財物毀損之情；且念及
    被告犯後始終坦承犯行，態度尚可；兼衡被告本案之犯罪動
    機、目的、手段、對於社會治安之負面影響程度，持有非制
    式獵槍、槍砲主要組成零件之數量及種類，併考量其自陳為
    研究所碩士畢業、原擔任學校之英文教師，現已退休、經濟
    狀況勉持、需支應子女生活費用之教育程度、家庭生活及經
    濟狀況（見本院卷第124頁）及前科素行等一切情狀，量處
    如主文所示之刑，暨就併科罰金部分諭知易服勞役之折算標
    準，以示懲儆。
　㈥緩刑部分：
　　被告前未曾因故意犯罪受有期徒刑以上刑之宣告，有臺灣高
    等法院被告前案紀錄表在卷可稽（見本院卷第15頁）。被告
    於犯後始終坦承犯行，尚具悔意，其因一時短於思慮而罹刑
    章，經此偵審程序及刑之宣告之教訓後，應知戒慎，信無再
    犯之虞，本院綜核各情，認對被告所宣告之刑，以暫不執行
    為適當，爰依刑法第74條第1項第1款規定併予宣告緩刑4年
    ，以啟自新。惟本院斟酌被告之犯罪情節，認其法治觀念尚
    有不足，爰依同條第2項第4款之規定，諭知被告應向公庫支
    付4萬元，俾其記取教訓，避免再犯。倘被告違反本院所定
    上開負擔情節重大者，檢察官得依刑法第75條之1第1項第4
    款之規定，聲請撤銷前開緩刑之宣告。
四、沒收部分：
  ㈠扣案如附表編號1至4所示之物，經送請鑑定結果，分別為槍
    砲彈藥刀械管制條例第4條第1項第1款、第2項所列管之非制
    式獵槍及槍砲主要組成零件，均屬違禁物，有內政部警政署
    刑事警察局111年6月15日刑鑑字第1110046724號鑑定書及內
    政部（86）台內警字第0000000號公告在卷可憑（見偵卷第1
    13至117頁，本院卷第21至12頁），應依刑法第38條第1項規
    定，均宣告沒收。
　㈡另扣案如附表編號5所示之物，雖均為被告所有，經送請鑑定
    結果認均係非制式儲氣彈殼，有上開鑑定書可憑，而經本院
    訊問被告該9顆彈殼之用途究何，被告則供以：將彈殼之塑
    膠殼拿掉後，其內為打氣球針之結構，灌飽氣體後，放入BB
    彈並扣下扳機，即可藉由彈殼內之氣體壓力將BB彈彈射出去
    ，該彈殼屬壓縮儲氣之容器等語（見本院卷第122頁），足
    見扣案如附表編號5所示之彈殼，僅係作為彈射BB彈之動力
    儲氣容器，無法供組成槍砲、彈藥之用，非屬槍砲、彈藥主
    要組成零件種類，要非違禁物，亦無證據證明與本案有關，
    自無從諭知沒收。
　㈢又扣案如附表編號6至8所示之物，雖亦均為被告所有，然並
    非違禁物，且無證據證明與本案犯罪有何直接關係，爰均不
    另為沒收之諭知，併此敘明。　　　　　　
據上論斷，應依刑事訴訟法第299條第1項前段，槍砲彈藥刀械管
制條例第8條第4項、第13條第4項，刑法第11條前段、第55條前
段、第59條、第42條第3項前段、第74條第1項第1款、第2項第4
款、第38條第1項，判決如主文。
本案經檢察官陳旻源提起公訴，檢察官周至恒到庭執行職務。
中　　華　　民　　國　　111 　年　　10　　月　　18　　日
                  刑事第五庭  審判長法  官  黃玉琪
　　　　　　　　　                  法  官  魏威至
　　　　　　　　　                  法  官  林芳如
以上正本證明與原本無異。
如不服本判決應於收受判決後20日內向本院提出上訴書狀，並應
敘述具體理由；其未敘述上訴理由者，應於上訴期間屆滿後20日
內向本院補提理由書（均須按他造當事人之人數附繕本）「切勿
逕送上級法院」。
                                    書記官  張玉楓
中　　華　　民　　國　　111 　年　　10　　月　　18　　日
附表：　　　　　　　
編號 品名 數量 備註 1 非制式獵槍(槍枝管制編號0000000000) 1枝 内政部警政署刑事警察局111年6月5日刑鑑字第1110046724號鑑定書鑑定結果：送鑑長槍1枝(槍枝管制編號0000000000)，認係非制式獵槍(散彈槍），槍管為金屬材質且已暢通，擊發功能正常，可供擊發適用子彈使用，認具殺傷力。 2 CAM870二代槍機(金色) 1個 内政部警政署刑事警察局111年6月5日刑鑑字第1110046724號鑑定書鑑定結果：送鑑CAM870二代槍機1個，認係金屬槍機。 3 CAM870三代槍機(銀色) 2個 内政部警政署刑事警察局111年6月5日刑鑑字第1110046724號鑑定書鑑定結果： 送鑑CAM870三代槍機（銀色）2個，認均係金屬槍機。 4 CAM870三代槍機(黑色) 1個 内政部警政署刑事警察局111年6月5日刑鑑字第1110046724號鑑定書鑑定結果：送鑑CAM870三代槍機（黑色）1個，認係金屬槍機。 5 彈殼 9顆 内政部警政署刑事警察局111年6月5日刑鑑字第1110046724號鑑定書鑑定結果：送鑑彈殼9顆，認均係非制式儲氣彈殼。 6 固定鉗 1組  7 沖子組 1組  8 鐵筷 1支  

附錄本案論罪科刑法條全文：
槍砲彈藥刀械管制條例第8條
未經許可，製造、販賣或運輸制式或非制式鋼筆槍、瓦斯槍、麻
醉槍、獵槍、空氣槍或第4條第1項第1款所定其他可發射金屬或
子彈具有殺傷力之各式槍砲者，處無期徒刑或5年以上有期徒刑
，併科新臺幣1千萬元以下罰金。
未經許可，轉讓、出租或出借前項所列槍砲者，處5年以上有期
徒刑，併科新臺幣1千萬元以下罰金。
意圖供自己或他人犯罪之用，而犯前2項之罪者，處無期徒刑或7
年以上有期徒刑，併科新臺幣1千萬元以下罰金。
未經許可，持有、寄藏或意圖販賣而陳列第1項所列槍砲者，處3
年以上10年以下有期徒刑，併科新臺幣7百萬元以下罰金。
第1項至第3項之未遂犯罰之。
犯第1項、第2項或第4項有關空氣槍之罪，其情節輕微者，得減
輕其刑。

槍砲彈藥刀械管制條例第13條
未經許可，製造、販賣或運輸槍砲、彈藥之主要組成零件者，處
3年以上10年以下有期徒刑，併科新臺幣7百萬元以下罰金。
未經許可，轉讓、出租或出借前項零件者，處1年以上7年以下有
期徒刑，併科新臺幣5百萬元以下罰金。
意圖供自己或他人犯罪之用，而犯前2項之罪者，處5年以上有期
徒刑，併科新臺幣1千萬元以下罰金。
未經許可，持有、寄藏或意圖販賣而陳列第1項所列零件者，處6
月以上5年以下有期徒刑，併科新臺幣3百萬元以下罰金。
第1項至第3項之未遂犯罰之。